臺灣士林地方法院民事判決
110年度簡字第144號
原      告  許○依  
            許○婭  
兼上二人之
法定代理人  許永杰  
            孫小納  
被      告  黃孝宏  
訴訟代理人  林唯傑  
上列當事人間請求損害賠償事件，原告提起刑事附帶民事訴訟，
經本院刑事庭以109年度審交簡附民字第26號裁定移送前來，本
院於民國111年3月31日言詞辯論終結，判決如下：
    主  文
被告應給付原告許○依新臺幣伍萬零陸佰捌拾元，及自民國一百
零九年十一月二十一日起至清償日止，按年息百分之五計算之利
息。
被告應給付原告許○婭新臺幣貳拾肆萬肆仟捌佰貳拾壹元，及自
民國一百零九年十一月二十一日起至清償日止，按年息百分之五
計算之利息。
被告應給付原告許永杰新臺幣壹萬參仟捌佰參拾柒元，及自民國
一百零九年十一月二十一日起至清償日止，按年息百分之五計算
之利息。
被告應給付原告孫小納新臺幣壹拾參萬陸仟壹佰柒拾壹元，及自
民國一百零九年十一月二十一日起至清償日止，按年息百分之五
計算之利息。
原告其餘之訴駁回。
訴訟費用由被告負擔三分之一，餘由原告負擔。
    事  實  及  理  由
壹、程序方面：
一、按本於道路交通事故有所請求而涉訟者，不問其標的金額或
    價額一律適用簡易程序，民國110年1月20日修正施行之民事
    訴訟法第427條第2項第11款定有明文。而依民事訴訟法施行
    法第4條之1第1款規定，上開規定於修正前已繫屬、且未經
    終局裁判之事件，亦適用之。本件原告係本於道路交通事故
    有所請求而涉訟，且該事件於110年1月20日前已繫屬、斯時
    亦未經判局判決，揆之前揭規定，應適用簡易程序進行審理
    ，合先敘明。
二、按訴狀送達後，原告不得將原訴變更或追加他訴，但擴張或
    減縮應受判決事項之聲明者，不在此限，民事訴訟法第255
    條第1項第3款定有明文。原告許○婭起訴聲明請求被告給付
    新臺幣（下同）65萬7,026元（見本院卷第183頁），嗣於本
    院審理中變更聲明請求被告給付55萬7,026元（見本院卷第1
    83頁），經核係減縮應受判決事項之聲明，合於前揭規定，
    應予准許。
貳、實體方面：
一、原告起訴主張：被告於109年5月16日14時56分許，駕駛車牌
    號碼0000-00號自用小客車，沿新北市淡水區八勢一街由北
    往南方向行駛，行駛至八勢一街與八勢路巷口欲右轉八勢路
    往中正東路方向時，本應注意汽車行經閃光紅燈號誌交岔路
    口，支線道右灣車應讓幹線道直行車優先通行，而依當時之
    情形，並無不能注意之情事，竟疏於注意即貿然右轉，適原
    告孫小納（下稱孫小納）騎乘其配偶即原告許永杰（下稱許
    永杰）所有車牌號碼000-0000普通重型機車（下稱系爭機車
    ），並搭載二人之女兒即原告許○依、許○婭（下分稱其姓名
    ，與孫小納、許永杰合稱原告），沿八勢路往中正東路由東
    往西方向亦行駛至該處，被告駕駛之前揭車輛車頭遂撞擊孫
    小納騎乘之系爭機車車尾，致孫小納、許○依、許○婭人車倒
    地（下稱系爭車禍），孫小納因而受有左膝、右膝、右肩及
    小腿挫傷之傷害、許○依因而受有左側手部擦傷、第3、第4
    、第5指之傷害、許○婭因而受有左踝部開放性傷口之傷害，
    許永杰之系爭機車亦因而損壞。原告因被告前開過失侵權行
    為，受有下列損害：㈠孫小納部分：醫療費用2萬180元、薪
    資損失5萬6,000元、營業損失4萬6,655元、衣物破損1,000
    元、交通費用9,180元及精神慰撫金30萬元。㈡許○依部分：
    醫療費用1萬3,350元、衣物破損1,000元及精神慰撫金20萬
    元。㈢許○婭部分：醫療費用2萬4,153元、藥品費1,873元、
    傷口雷射除疤費用3萬元、衣物破損1,000元及精神慰撫金50
    萬元。㈣許永杰部分：系爭機車拖吊費1,350元、檢查費305
    元及維修費用3萬7,378元。為此，爰依民法第184條、第193
    條第1項、第195條第1項規定，請求被告如數賠償原告所受
    損害等語。並聲明：㈠被告應給付許○依21萬4,350元，及自
    起訴狀繕本送達翌日起至清償日止，按年息5%計算之利息。
    ㈡被告應給付許○婭55萬7,026元，及自起訴狀繕本送達翌日
    起至清償日止，按年息5%計算之利息。 ㈢被告應給付許永杰
    3萬9,033元，及自起訴狀繕本送達翌日起至清償日止，按年
    息5%計算之利息。㈣被告應給付孫小納43萬3,015元，及自起
    訴狀繕本送達翌日起至清償日止，按年息5%計算之利息。
二、被告則以：被告否認孫小納、許○依、許○婭至台北榮民總醫
    院（下稱北榮）及振興醫療財團法人振興醫院（下稱振興醫
    院）身心科就診之所支出之醫療費用，為系爭車禍所造成之
    損害，並否認系爭車禍造成孫小納、許○依、許○受有衣物破
    損各1,000元之損失，且否認系爭車禍造成孫小納受有營業
    損失即租金損失，原告均應負舉證責任。又固對系爭車禍造
    成孫小納35日不能工作不爭執，然爭執孫小納以時薪160元
    、每日10小時、連續35日計算其不能工作損失，應以月薪最
    低工資計算為當，另系爭機車之維修費用應扣除零件部分依
    使用年限計算之折舊。至孫小納、許○依、許○婭之精神慰撫
    金則請本院依法斟酌。末因孫小納就系爭車禍之發生與有過
    失，應減輕被告之損害賠償責任等語，資為抗辯。並聲明：
    原告之訴駁回。
三、按因故意或過失，不法侵害他人之權利者，負損害賠償責任
    ，民法第184條第1項前段定有明文；又按汽車、機車或其他
    非依軌道行駛之動力車輛，在使用中加損害於他人者，駕駛
    人應賠償因此所生之損害。但於防止損害之發生，已盡相當
    之注意者，不在此限，民法第191條之2亦有明文。經查，原
    告主張被告駕車應注意汽車行經閃光紅燈號誌交岔路口，支
    線道右灣車應讓幹線道直行車優先通行肇致系爭車禍發生，
    造成孫小納受有左膝、右膝、右肩及小腿挫傷之傷害、許○
    依受有左側手部擦傷、第3、第4、第5指之傷害、許○婭受有
    左踝部開放性傷口之傷害及許永杰系爭機車受損等情，業據
    其提出系爭機車行車執照、許○婭受傷照片、新北市政府警
    察局道路交通事故初步分析研判表、北榮診斷證明書、淡水
    馬偕紀念醫院（下稱淡水馬偕醫院）乙種診斷證明書、睿能
    創意營銷股份有限公司蘆洲三民服務中心（下稱睿能公司蘆
    洲服務中心）結帳試算單、孫小納、許○依、許○婭醫療費單
    據、許○婭藥品費用統一發票、孫小納北榮藥袋封面、許○婭
    藥品費支出明細為證（見本院109年度審交簡附民字第26號
    卷，下稱附民卷，第13至91，111至115頁、本院卷第189頁
    ），復為被告所不爭執，且有道路交通事故現場圖、道路交
    通事故調查表(一)、(二)、道路交通事故談話紀錄表、現場
    照片、道路交通事故當事人登記聯單可稽（見臺灣士林地方
    檢察署109年度偵字第12758號卷〈下稱偵查卷〉第25至43、49
    、51、83頁、本院109年度審交易字第850號卷第30頁），應
    堪信實。是原告依據前開規定，請求被告負損害賠償責任，
    洵屬有據。
四、按不法侵害他人之身體或健康者，對於被害人因此喪失或減
    少勞動能力或增加生活上之需要時，應負損害賠償責任；不
    法侵害他人之身體、健康、名譽、自由、信用、隱私、貞操
    ，或不法侵害其他人格法益而情節重大者，被害人雖非財產
    上之損害，亦得請求賠償相當之金額，民法第193條第1項及
    第195條第1項前段分別定有明文。次按不法毀損他人之物者
    ，被害人得請求賠償其物因毀損所減少之價額民法第196條
    定有明文。又按負損害賠償責任者，除法律另有規定或契約
    另有訂定外，應回復他方損害發生前之原狀；第1項情形，
    債權人得請求支付回復原狀所必要之費用，以代回復原狀，
    此觀民法第213條第1、3項規定即明。而請求以回復原狀費
    用以代回復原狀者，應以必要者為限。茲就原告請求賠償之
    金額，分述如下：
㈠、關於許○婭藥品費、傷口雷射治療及除疤費用及孫小納交通費
    部分：
　　原告主張許○婭因系爭車禍受有藥品費1,873元、傷口雷射治
    療及除疤費用3萬元之損害，及孫小納因系爭車禍受有交通
    費9,180元之損害，為被告所不爭執，堪信為實。是許○婭請
    求被告賠償藥品費1,873元、傷口雷射治療及除疤費用3萬元
    ，及孫小納請求被告賠償交通費9,180元，均屬有據。
㈡、關於孫小納、許○依、許○婭醫療費用部分：　
　  原告主張孫小納因系爭車禍受有左膝、右膝、右肩及小腿挫
    傷之傷害、許○依受有左側手部擦傷、第3、第4、第5指之傷
    害、許○婭受有左踝部開放性傷口之傷害，依序受有醫療費
    用2萬180元、1萬3,350元、2萬4,153元之損害，業據提出出
    佑民聯合診所醫療費用收據、淡水馬偕醫院醫療費用收據、
    振興醫院門急診醫療費用收據、北榮門診醫療費用明細收據
    、萬泰診所藥品明細及收據、臺北市立關渡醫院門診繳費醫
    療費用收據、北榮藥袋封面為證（見附民卷第39至87、113
    、115頁），被告僅就其中孫小納、許○依、許○婭如附表所
    示日期，於北榮及振興醫院身心科之醫療費用支出為爭執，
    抗辯該支出與系爭車禍無因果關係云云，然查，依據許○依
    、許○婭之振興醫院診斷證明書之醫師囑言：「個案（即許○
    依、許○婭）於民國109年5月20日首次於本院兒童心智科就
    診，當時診斷為急性壓力反應，其壓力反應之結果可見心理
    衡鑑報告，建議持續追蹤其情緒變化與專注力之發展」（見
    本院第80、84頁）、振興醫院精神醫學部臨床心理轉介單會
    談內容：「個案（即許○婭）表示...。車禍後有一陣子做夢
    會夢到車禍，感覺害怕，...。目前在路上會害怕大車靠過
    來，...。案母（即孫小納）表示，個案現在坐車不像以前
    那樣會睜開眼睛看、大笑或享受下坡的感覺，....晚上睡覺
    有噩夢驚醒哭泣的情形」（見本院卷第86至89頁），及許○
    依之振興醫院精神醫學部臨床心理轉介單注意力相關評估：
    「...。整體而言，個案 （即許○依）坐車時仍會擔心意外
    發生，...。建議持續追蹤個案情緒行為變化...」、智能評
    估：「個案（7Y女童）...，此次因今年5月份乘坐機車出車
    禍，事發後個案晚上偶有做噩夢等情形而轉介評估。.....
    。約於今年5發生車禍後，案祖母曾反應個案半夜做噩夢起
    床哭泣，害怕坐機車後座且在前座時將手把抓的更緊...」
    （見本院卷第38至48頁），以及孫小納經北榮醫師診斷罹有
    創傷後症候群，並囑言：「病人（即孫小納）於民國109年5
    月16日，騎車載著兩個小孩時發生車禍。此後開始出現如re
    -expreience，active avoidance與hypervigience等症狀，
    宜規律門診追中，並需要接受相關藥物與心理治療」（見本
    院卷第60、62頁），可徵孫小納、許○依、許○婭確因系爭車
    禍之發生，罹有身心症狀而至身心科就診，被告前開所辯，
    並非可採。是孫小納、許○依、許○婭主張因系爭車禍受有支
    出醫療費用各2萬180元、1萬3,350元、2萬4,153元之損害，
    堪予採信，孫小納、許○依、許○婭請求被告如數賠償，應屬
    有據。 
㈢、關於孫小納、許○依、許○婭衣物破損費用部分：　
　　原告主張孫小納、許○依、許○婭因系爭車禍致其當時所穿著
    之衣物破損，各受有1,000元之損害，為被告所否認，原告
    並未舉證以實其說，尚難憑採。是孫小納、許○依、許○婭請
    求被告賠償衣物破損損害各1,000元，洵屬無據。
㈣、關於孫小納不能工作損失部分：　　 
　　孫小納主張其因系爭車禍須休養及照護許○依、許○婭，致35
    日不能工作，以每日10小時、時薪160元計算，共受有5萬6,
    000元之損害，被告固不爭執孫小納因系爭車禍而有35日不
    能工作，然爭執孫小納所受損害之金額，抗辯：應依月薪最
    低工資計算損害云云，然查，依據孫小納所提其與許永杰經
    營小吃店之照片（見附民卷第103至109頁），可信其具有繼
    續從事餐飲業之能力，被告抗辯依最低薪資為計，失之過苛
    ，並非可採，因認依行政院主計處國勢普查處薪資調查科受
    僱員工統計速報109年度餐飲業受僱員工每月總薪資3萬5,01
    8元計算孫小納不能工作之損失為適當。準此，孫小納請求
    被告賠償不能工作之損失於4萬854元（35,018×35/30＝40,85
    4，小數點以下四捨五入）範圍內，應屬有據，逾該範圍之
    請求，則屬無據。
㈤、關於孫小納營業損失即租金損失部分：
　　孫小納主張其因系爭車禍無法工作，受有營業損失即租金損
    失4萬6,655元，為被告所否認，孫小納固提出約定每月租金
    4萬元之房屋租賃契約書為證（見附民卷第93至101頁），然
    該租金之支出係本於租賃契約，向出租人支付而使用店面之
    對價，與系爭車禍並無因果關係，孫小納上開主張即難憑採
    ，其請求被告賠償4萬6,655元營業損失即租金損失，應屬無
    據。　
㈥、關於許永杰之系爭機車損害部分：　　
　　許永杰主張系爭車禍致其所有系爭機車毀損，因而支出機車
    拖吊費1,350元、檢查費305元及維修費用3萬7,378元（含工
    資3,721元、零件費用3萬3,657元），業提出睿能公司蘆洲
    服務中心出具之結帳試算單為證（見附民卷第33至37頁），
    復為被告所不爭執，堪信為實。然按因請求以回復原狀費用
    以代回復原狀者，應以必要者為限，是如修理材料以新品換
    舊品者，應予折舊（最高法院77年度第9次民事庭會議決議㈠
    可資參照），依許永杰所提系爭機車行車執照（見附民卷一
    第70頁）所示，系爭機車為106年11月出廠，是原維修更換
    零件，應係以新品換舊品，自應計算折舊。又依行政院所頒
    固定資產耐用年數表及固定資產折舊率表，【機械腳踏車】
    之耐用年數為3年，依平均法計算其折舊結果（即以固定資
    產成本減除殘價後之餘額，按固定資產耐用年數表規定之耐
    用年數平均分攤，計算折舊額），每年折舊率為3 分之1，
    並參酌營利事業所得稅查核準則第95條第6項規定「 固定資
    產提列折舊採用定率遞減法者，以1年為計算單位，其使用
    期間未滿1年者，按實際使用之月數相當於全年之比例計算
    之，不滿1月者，以1月計」，則系爭機車自出廠日106年11
    月，迄本件車禍發生時即109年5月16日，已使用2年7月，其
    零件扣除折舊後之修復費用估定為1萬1,920元【計算方式：
    1.殘價＝取得成本÷( 耐用年數＋1)即33,657÷(3+1)≒8,414（
    小數點以下四捨五入）；2.折舊額 ＝(取得成本－殘價)×1/（
    耐用年數）×（使用年數）即(33,657－8,414) ×1/3×（2+7/1
    2）≒21,737（小數點以下四捨五入）；3.扣除折舊後價值＝
    （新品取得成本－折舊額）即33,657－21,737＝11,920】，又
    工資並無折舊問題，故系爭機車維修費用，應以工資3,721
    元加計系爭機車零件扣除折舊後之修復費用估定價額1萬1,9
    20元，合計1萬5,641元（計算式：3,721＋11,920 ＝15,641）
    為必要。是許永杰請求被告賠償系爭機車拖吊費1,350元、
    檢查費305元及維修費1萬5,641元共計1萬7,296元，應屬有
    據，逾此部分，則屬無據。
㈦、關於孫小納、許○依、許○婭精神慰撫金部分：　
　　孫小納因系爭車禍受有左膝、右膝、右肩及小腿挫傷之傷害
    ，許○依因系爭車禍受有左側手部擦傷、第3、第4、第5指之
    傷害，許○婭因系爭車禍受有左踝部開放性傷口之傷害，堪
    認其等均精神上受有痛苦，自均得請求被告賠償精神慰撫金
    。按精神慰撫金之賠償須以人格權遭遇侵害，使精神上受有
    痛苦為必要，其核給之標準固與財產上損害之計算不同，然
    非不可斟酌雙方身分資力與加害程度，及其他各種情形核定
    相當之數額。本院審酌孫小納與雙胞胎許○依、許○婭為母女
    關係，因被告前述過失行為受有上開傷害，許○婭傷勢非輕
    ，日後尚須因疤痕曾增生而接受雷射治療及除疤，及被告就
    系爭車禍之過失程度、系爭車禍發生情節，並參以孫小納與
    許永杰經營小吃店、許○依及許○婭均僅為9歲之未成年兒童
    ，三人名下俱無財產，亦查無108、109年度有所得收入（詳
    限制閱覽卷）；被告於108年、109年所得均70幾萬元，名下
    有不動產、汽車等財產總額將近500萬元（詳限制閱覽卷）
    等情，認孫小納、許○依、許○婭請求被告賠償精神慰撫金額
    依序以10萬元、5萬元、25萬元為適當。
㈧、綜上，原告得請求被告賠償之金額分別為：
　1.許○依：6萬3,350元〔計算式：13,350（醫療費用）＋50,000
    （精神慰撫金）＝63,350〕。
　2.許○婭：30萬6,026元〔計算式：24,153（醫療費用）＋1,873
    （藥品費）＋30,000（傷口雷射除疤費用）＋250,000（精神
    慰撫金）＝306,026〕。
　3.孫小納：17萬214元〔計算式：20,180（醫療費用）＋40,854
    （不能工作損失）＋9,180（交通費）＋100,000（精神慰撫金
    ）＝170,214〕。
　4.許永杰：1萬7,296元〔計算式：1,350（系爭機車拖吊費）＋3
    05（系爭機車檢查費）＋15,641（系爭機車維修費用）＝17,2
    96〕。　　
五、按損害之發生或擴大，被害人與有過失者，法院得減輕賠償
    金額，或免除之。重大之損害原因，為債務人所不及知，而
    被害人不預促其注意或怠於避免或減少損害者，為與有過失
    。前2項之規定，於被害人之代理人或使用人與有過失者，
    準用之，民法第217條定有明文，其立法目的在於平衡被害
    人與加害人之賠償責任，即於被害人本身或其代理人或使用
    人對於損害之發生或擴大與有過失時，由法院斟酌情形，減
    輕或免除加害人之賠償金額，以免失諸過苛。因之不論加害
    人之行為係故意或過失，僅須被害人或其代理人或使用人就
    損害之發生或擴大，有應負責之事由，不問其係出於故意或
    過失，基於衡平原則及誠實信用原則，即有該法條所定過失
    相抵原則之適用（最高法院93年度台上字第1899號民事裁判
    意旨參照）。本件經兩造合意送請新北市政府車輛行車事故
    鑑定委員會鑑定肇事責任，其結果認定被告駕駛車牌號碼00
    00-00號自用小客車，行經閃光紅燈路口，支線道車未讓幹
    道車先行，為肇事主因，孫小納騎乘系爭機車，行經閃光黃
    燈路口，未減速慢行，為肇事次因，有該會111年1月14日新
    北車鑑字第0000000號號鑑定意見書可稽（見本院卷第158至
    160頁），是孫小納就系爭車禍與有過失，應堪認定。然本
    院斟酌系爭車禍發生前路權歸屬孫小納，及被告自承駕車於
    路口右轉後才發現孫小納騎乘機車在其前面，並撞擊其機車
    尾等車禍發生經過（見偵查卷第31頁），可見車禍發生前被
    告對損害發生原因力之強度較高，因認就系爭車禍之發生，
    孫小納與被告分別負擔20%及80%之過失責任，方符公允。依
    前開規定及說明，認被告之賠償金額應減輕20％，準此，孫
    小納得請求被告賠償13萬6,171元〔計算式：170,214×（1-20
    %）＝136,171，小數點以下四捨五入〕，許○依、許○婭搭乘孫
    小納所騎乘之機車，於孫小納就系爭車禍與有過失之情形，
    應依民法第217條第3項準用第1、2項規定，減輕被告之賠償
    金額，是許○依、許○婭得各請求被告賠償5萬680元〔計算式
    ：63,350×（1-20%）＝50,680、24萬4,821元〔計算式：306,0
    26×（1-20%）＝244,821，小數點以下四捨五入〕。又孫小納
    就系爭車禍之發生，既有前揭過失，則許永杰將系爭機車由
    孫小納駕駛使用之行為，揆諸前揭說明，亦有過失相抵原則
    之適用，故許永杰得請求被告賠償1萬3,837〔計算式：17,29
    6×（1-20%）＝13,837元，小數點以下四捨五入〕。
六、末按給付無確定期限者，債務人於債權人得請求給付時，經
    其催告而未為給付，自受催告時起，負遲延責任。其經債權
    人起訴而送達訴狀，或依督促程序送達支付命令，或為其他
    相類之行為者，與催告有同一之效力；遲延之債務，以支付
    金錢為標的者，債權人得請求依法定利率計算之遲延利息。
    應付利息之債務，其利率未經約定，亦無法律可據者，週年
    利率為5％。民法第229條第2項、第233條第1項前段、第203
    條分別定有明文。本件原告於109年10月30日起訴，被告之
    起訴狀繕本於同年11月10日寄存送達其住所，此有送達證書
    可證（見附民卷第117頁），應於109年11月20日發生送達效
    力。是原告就前開得請求之金額，併請求自起訴狀繕本送達
    翌日即自109年11月21日起至清償日止，按年息5％計算之利
    息，亦屬有據。
七、綜上，原告依民法第184條、第193條第1項、第195條第1項
    規定，許○依請求被告給付5萬680元、許○婭請求被告請求被
    告給付24萬4,821元、孫小納請求被告給付13萬6,171元、許
    永杰請求被告給付1萬3,837元，及均自起訴狀繕本送達翌日
    即109年11月21日起至清償日止，按年息5％計算之利息範圍
    內，為有理由，應予准許，至逾上開範圍所為請求，則為無
    理由，應予駁回。
八、本件判決事證基礎已臻明確，兩造其餘攻擊防禦方法、舉證
    及證據調查之聲請，經審酌與本件判決結果不生影響，無再
    一一論述之必要，附此敘明。
九、據上論結，本件原告之訴為一部有理由、一部無理由，依民
    事訴訟法第79條判決如主文。
中　　華　　民　　國　　111 　年　　4 　　月　　29　　日
                  民事簡易庭  法  官  劉瓊雯
以上正本證明與原本無異。
如對本判決上訴，應於判決送達後20日內向本院提出上訴狀並附
具繕本，若委任律師提起上訴者，應一併繳納上訴審裁判費，否
則本院得不命補正逕行駁回上訴。
中　　華　　民　　國　　111 　年　　4 　　月　　29　　日
                              書記官  劉淑慧
附表
編號 項目 孫小納 許○依 許○婭 1 109年5月19日北榮身心科 540元   2 109年5月20日振興醫院身心科  390元 390元 3 109年6月12日振興醫院身心科  390元 390元 4 109年6月16日北榮身心科 560元   5 109年7月16日北榮身心科 1,600元   6 109年8月6日振興醫院身心科  420元 410元 7 109年9月29日北榮身心科 760元   8 109年10月5日北榮身心科   520元 9 衣物破損費 1,000元 1,000元 1,000元